【裁判字號】    94,訴,3832
【裁判日期】    950823
【裁判案由】    有關環保事務
【裁判全文】
臺北高等行政法院裁定
                                     94年度訴字第03832號
原      告  人志實業有限公司
代  表  人  甲○○
被      告  行政院環境保護署
代  表  人  乙○○（署長）
訴訟代理人  呂偉誠律師
上列原告因有關環保事務事件，不服行政院中華民國94年9月30
日院臺訴字第0940090781號訴願決定，提起行政訴訟，本院裁定
如下：
    主  文
原告之訴駁回。
訴訟費用由原告負擔。
    理  由
一、原告以民國（下同）94年3 月5 日申請書請求被告就下列事
    項速予答覆：(一)被告93年10月1 日環署管字第0930068929號
    函未就原告93年7 月28請求答覆之事項（如下述）答覆，請
    再次一一詳細說明答覆。(二)政府採購法第96條第1 項規定並
    未授權被告制定「行政院環境保護署環保標章推動使用作業
    要點」，被告修訂之法源依據為何？(三)「行政院環境保護署
    環保標章審議委員會設置要點」之法源依據？(四)環保標章委
    託財團法人環境與發展基金會受理申請，其法源依據？(五)環
    保標章申請費用之規定，其法源依據？(六)環保標章使用契約
    書，其法源依據？云云。嗣被告以94年3 月23日環署管字第
    0940018242號函（下稱系爭函）復略以：(一)原告93年7 月28
    日申請答覆事項，因第二類環境保護產品並無既定規格標準
    ，係依申請廠商提出之環保特性訴求與相關檢測證明個案審
    查，原告檢附87年6 月24日至同年月29日工業技術研究院能
    源與資源研究所熱流技術組應用熱傳研究室所作測試報告，
    無法據以判定較其他產品優良，業經被告以93年10月1 日環
    署管字第0930068929號函復說明。(二)國際上環保標章之驗證
    工作多數由民間團體辦理，被告81年8 月25日公告實施「行
    政院環境保護署環保標章推動使用作業要點」及「行政院環
    境保護署環保標章審議委員會設置要點」，規劃初期由政府
    推動，俟市場條件許可，再將驗證工作轉移民間辦理，該標
    章係屬自願性申請性質，非強制性管制事項，未剝奪或限制
    人民權利，非屬中央法規標準法第5 條第1 項第2 款或第6
    條規定應以法律定之者。(三)鑒於歐盟國家、OECD會員國皆有
    政府綠色採購推動計畫，帶動綠色消費模式，對環境影響顯
    著，被告乃積極促成88年5 月27日實施之政府採購法於第96
    條訂定綠色採購條款，依該條第3 項規定訂定之「機關優先
    採購環境保護產品辦法」第3 條規定，政府認可之環保標章
    使用許可之產品，指取得被告認可之環保標章使用許可或取
    得與我國達成相互承認協議之外國環保標章使用許可之產品
    ；同辦法第4 條規定，所稱產品或其原料之製造、使用過程
    及廢棄物處理，符合再生材質、可回收、低污染或省能源者
    ，指非屬被告公告之環保標章產品項目之產品，經認定並發
    給證明文件者。(四)「行政院環境保護署環保標章推動使用作
    業要點」係被告為推動可回收、低污染、省資源之環保理念
    ，並鼓勵消費者愛用環保標章產品而訂定，於政府採購法第
    96條條文說明已附記；另被告為執行「機關優先採購環境保
    護產品辦法」第4 條規定，於88年11月20日訂定「環境保護
    產品第二類產品審查作業要點」。環保標章審議委員會為被
    告為審議與管理環保標章相關事務設立之任務編組，有關被
    告推動使用環保標章及第二類環境保護產品專案工作計畫之
    執行單位係以公開評選方式委託辦理，執行單位受理環保標
    章及第二類產品之申請並核轉被告環保標章審議委員會，申
    請案准駁之審議為被告環境標章審議委員會任務。(五)依「行
    政院環境保護署環保標章推動使用作業要點」第9 點規定「
    廠商申請使用環保標章，除繳交審查及檢驗費用外，並應檢
    具左列文件: 一、申請書3 份。…」第30點規定「環保標章
    產品檢驗及審查費用標準，由執行單位擬訂，陳轉審委會核
    定。」被告業於82年1 月19日環保標章審議委員會核定申請
    使用環保標章之產品，每件審查費計新臺幣（下同）2 萬元
    ，檢驗費視個案需要由廠商自行負責。(六)依「環境保護產品
    第二類產品審查作業要點」第4 點規定「廠商申請第2 類產
    品證明，除繳交審查費用外，並應檢具下列文件: 一、申請
    書3 份。…」第17點規定「執行單位審查第二類產品之收費
    標準，應陳轉審委會核定。」申請第二類產品每件審查費3
    萬5 千元，係經被告88年11月26日環保標章審議委員會核定
    。(七)環保標章使用契約書係被告授權執行單位與環保標章審
    議委員會審議通過之廠商簽訂，屬行政程序法第137 條規定
    之行政契約等語。原告不服，以「行政院環境保護署環保標
    章推動使用作業要點」及「行政院環境保護署環保標章審議
    委員會設置要點」屬行政命令，惟依政府採購法第96條規定
    ，有環保標章者有優先採購及允許百分之十以下價差之權利
    ，而環保標章之申請定有條件及資格，均與人民之權利有關
    ，被告以行政命令為之，即屬違憲云云，提起訴願經決定駁
    回，原告仍不服，遂提起行政訴訟，依行政訴訟法第4 條規
    定，求為判決：訴願決定及系爭函（原告認係原處分）均撤
    銷。」云云。
二、按提起行政訴訟法第4 條第1 項之撤銷訴訟，須人民因中央
    或地方機關之違法行政處分，認為損害其權利或法律上之利
    益，經依訴願法提起訴願而不服其決定者，始得向高等行政
    法院提起。而所謂行政處分，依行政程序法第92條第1 項規
    定係指行政機關就公法上具體事件所為之決定或其他公權力
    措施而對外直接發生法律效果之單方行政行為而言。至行政
    機關所為通知、單純事實之敘述、理由之說明或就法令所為
    之釋示，均非對人民之請求另有准駁，既不因該項說明而生
    法律上效果，即非行政處分，人民對之提起撤銷訴訟，自非
    法之所許，亦有最高行政法院（89年7 月1 日改制前為行政
    法院）44年度判字第18號、59年度判字第245 號、62年度裁
    字第41號判例可資參照。非行政處分，如逕對之提起撤銷訴
    訟，應認其不備起訴要件，依行政訴訟法第107 條第1 項第
    10款後段規定裁定駁回之。
三、經查系爭函之內容，僅係就原告上開所提各項疑問之法源依
    據為說明，為單純事實之敘述、理由之說明，對原告之權利
    尚不發生具體之法律上效果，自非行政處分甚明。揆之首揭
    說明，原告對之提起撤銷訴訟，不備起訴要件，顯非合法，
    應予駁回。
四、依行政訴訟法第107條第1項第10款後段、第104條、民事訴
    訟法第95條、第78條，裁定如主文。
中    華    民    國    95    年     8    月   23     日
                        第一庭審判長法  官  王立杰
                                    法  官  劉錫賢
                                    法  官  胡方新
上為正本係照原本作成。
如不服本裁定，應於送達後10日內向本院提出抗告狀（須按他造
人數附繕本）。
中    華    民    國    95    年     8    月   23     日
                                    書記官  陳幸潔


司法院資訊處製作；財團法人民間司法改革基金會備份。
